【裁判字號】    90,台上,5138
【裁判日期】    900816
【裁判案由】    違反毒品危害防制條例
【裁判全文】
最高法院刑事判決                                九十年度台上字第五一三八號
    上  訴  人  甲○○
右上訴人因違反毒品危害防制條例案件，不服台灣高等法院高雄分院中華民國九十年
五月三十日第二審判決（九十年度上訴字第三七七號，起訴案號：台灣屏東地方法院
檢察署八十九年度偵字第三六八一號），提起上訴，本院判決如左：
    主  文
上訴駁回。
    理  由
按刑事訴訟法第三百七十七條規定，上訴於第三審法院，非以判決違背法令為理由，
不得為之。是提起第三審上訴，應以原判決違背法令為理由，係屬法定要件。如果上
訴理由狀並未依據卷內訴訟資料，具體指摘原判決不適用何種法則或如何適用不當，
或所指摘原判決違法情事，顯與法律規定得為第三審上訴理由之違法情形，不相適合
時，均應認其上訴為違背法律上之程式，予以駁回。本件上訴意旨略稱：(一)、原判決
認上訴人犯有販賣第二級毒品之犯行，無非以證人前後矛盾之供詞為據，惟證人之供
述何以前後不一？上訴人是否確有販賣毒品之犯意？原審未依職權予以調查，自有判
決理由不備之違法。(二)、原判決事實欄載稱「復於八十九年六月十八日某時，以相同
之行動電話聯絡方式，在上開住處前，販售第二級毒品安非他命」等情，究竟上訴人
於民國（下同）八十九年六月十八日何時販賣安非他命？原判決就此與論罪科刑有關
之事實未詳加記載，不足為適用法律之根據。(三)、原判決事實欄記載「先由警員撥通
電話，再由王錫祈與甲○○聯繫後，於八十九年六月二十一日零時三十分許，在上開
甲○○住處前雙方所約定之交易地點查獲」等情，究竟是由何姓名之警員唆使王錫祈
打電話聯絡上訴人？於何時、何地由何支電話撥打至何支電話？原審未依職權調查，
自有應於審判期日調查之證據而未予調查之違法。(四)、原判決理由所載之用戶名稱與
住址，雖與上訴人姓名相似，但不能就此確定為上訴人，原審未就扣案之行動電話登
記使用用戶名稱詳加調查，亦有應於審判期日調查之證據而未予調查之違法。(五)、上
訴人因肚子餓正欲騎乘機車外出吃麵，並非警方所言已和王錫祈約定好交易地點，且
當時查獲之安非他命僅係上訴人持有供自己吸用，非如警方所言供販售之用。(六)、證
人王錫祈於原審調查時證稱：「我並未打電話給甲○○，我的行動電話在警察那裡，
電話是警察所打」，然為何警察主動打電話給上訴人，其動機、目的，顯然是為績效
，而故以釣魚方式陷害上訴人，原審對於上訴人有利之辯解及證據，卻未能詳加調查
，亦屬於法有違云云。
惟查：原審撤銷第一審不當之判決，改判論處上訴人連續販賣第二級毒品之罪刑，係
依憑上訴人在警訊時之自白，證人王鍚祈、江俊明在警訊、檢察官偵查中及證人潘福
良在第一審法院調查時之證供，暨有扣案之安非他命、0000000000號行動
電話一具、通聯紀錄及高雄醫學大學附設中和紀念醫院檢驗報告二紙在卷可憑，為其
論罪之基礎。並說明上訴人於警訊筆錄製作完成後，警方曾提示予被告觀看，並在
筆錄上簽名按指印之事實，亦經證人潘福良於原審調查時結證明確，顯然上訴人於警
訊筆錄內之供述，應屬可採。而經第一審法院調取資料查詢，該支扣案之行動電話登
記使用用戶名稱雖為施朝記，用戶地址為屏東市重南里六十九號，固有用戶表一紙在
卷可供依憑（見通聯紀錄內所附），惟該支行動電話確係上訴人所有，並經上訴人於
原審審理時供述明確，且上開文件所記載用戶之名稱及住址均與上訴人相似，且係由
上訴人使用中被查扣，顯然應係筆誤，該支行動電話應係上訴人所有。王錫祈、江
俊明前於警、偵訊時皆供稱彼等均係以公用電話及行動電話撥打上訴人所有0000
000000行動電話聯絡購買安非他命事宜，復經調閱上訴人所有之000000
0000號行動電話通聯紀錄，八十九年六月二十一日凌晨零時十三分許，上訴人確
有與江俊明之0000000000號之通聯紀錄；王錫祈、江俊明與上訴人若非果
有證述第二級毒品安非他命之交易關係，則王錫祈、江俊明豈得輕易知悉上訴人所持
用行動電話之號碼，足見王錫祈、江俊明所言非虛，上訴人前揭販賣第二級毒品安非
他命犯行，顯足採信。至證人江俊明在第一審法院審理中證稱：「我僅與甲○○一
同施用毒品，我於警偵訊中未依實供述」云云；另證人王錫祈於原審調查時翻異前詞
，改稱：「我購買毒品時皆係以電話聯絡，電話號碼及向何人所買均已忘了，並未向
甲○○購買安非他命，當時我的行動電話在警察那裡，是警察自己打的電話，再叫他
聽，我並未打電話給甲○○」云云，惟上訴人確實有販賣第二級毒品安非他命予王錫
祈、江俊明一節，已經證人王錫祈、江俊明於警、偵訊中指證歷歷在卷，且互核上訴
人警訊所供與證人王錫祈、江俊明二人所證相符，復有上訴人所有行動電話通聯記錄
在卷可稽，上訴人販賣第二級毒品安非他命犯行足堪認定；是證人江俊明、王錫祈上
開之證詞，要屬迴護上訴人之詞，不足為上訴人有利之認定等理由綦詳。按關於犯罪
之時分，如非犯罪構成要件之要素，而與犯罪同一性無關者，判決書若僅為年月日之
記載而未詳及時分，既於判決無所影響，即不能指為違法。本件原判決關於上訴人販
賣第二級毒品安非他命予王錫祈之時間，雖僅記載為「八十九年六月十八日某時」，
未有時分之記載，然犯罪時間關於時分之記載與刑罰之加重減輕事由無涉，並非犯罪
構成要件事實之一部，其未有記載，當於判決無影響，上訴意旨(二)自不得資為適法之
第三審上訴理由。次查，刑事訴訟法第三百七十九條第十款所謂「依本法應於審判期
日調查之證據」，係指與待證事實有重要之關係、在客觀上有調查之必要性者而言。
本件原判決理由已敘明「警方係循王錫祈之供述，並由王錫祈出面佯為向被告甲○○
購買安非他命，而於八十九年六月二十一日零時三十分於雙方約定交易地點即被告住
處查獲被告……等情，亦據證人即查獲之警員潘福良供證在卷」綦詳，況證人潘福良
在第一審法院調查時亦明確指稱：「我們查獲王錫祈施用毒品，王錫祈供稱是向甲○
○購得，他說可以配合警方查獲甲○○，他就約甲○○在蘇某住家門前，當時是在我
們組裡面，由王錫祈以他的行動電話和甲○○聯絡」等語（見一審卷第三十三頁背面
），故王錫祈係在證人潘福良所任職之屏東縣警察局屏東分局刑事組以其行動電話撥
打上訴人前開所持之行動電話佯購第二級毒品安非他命之事實，已至為明確；原審縱
未再傳喚上開證人潘、王等二人重複查證，依刑事訴訟法第一百九十六條規定意旨，
仍尚難認有上訴意旨(三)項所指違背調查證據必要性之違法。又採證認事乃事實審法院
之職權，苟其證據之取捨及事實之認定並不違背論理法則及經驗法則，即不容任意指
為違法而執為適法之第三審上訴理由。上訴意旨(一)、(四)、(五)、(六)所陳各項，均純係就
原審採證認事之職權行使，及已論駁說明之事項，徒憑己見，而為事實問題之爭執，
核與法律規定得為第三審上訴理由之違法情事，不相適合。綜上所述，依首揭說明，
其上訴不符法律上之程式，應予駁回。
據上論結，應依刑事訴訟法第三百九十五條前段，判決如主文。
中      華      民      國     九十     年      八      月     十六     日
                              最高法院刑事第十二庭
                                  審判長法官  呂  潮  澤
                                        法官  陳  世  雄
                                        法官  孫  增  同
                                        法官  林  開  任
                                        法官  蕭  權  閔
      右正本證明與原本無異
                                              書  記  官
中      華      民      國     九十     年      八      月    二十一    日


司法院資訊處製作；財團法人民間司法改革基金會備份。
